臺灣高等法院刑事判決　　　　　　　 95年度上訴字第4824號
上　訴　人
即　被　告　丙○○
指定辯護人　鄭斌濟律師
上列上訴人因違反槍砲彈藥刀械管制條例案件，不服台灣宜蘭地
方法院95年度訴字第236號，中華民國 95年11月17日第一審判決
（起訴案號：台灣宜蘭地方法院檢察署95年度偵字第1728號）提
起上訴，本院判決如下：
    主  文
原判決撤銷。
丙○○共同未經許可，持有可發射子彈具有殺傷力之土造長槍，
處有期徒刑壹年捌月，併科罰金新臺幣萬元，罰金如易服勞役
，以新臺幣壹仟元折算壹日。扣案具有殺傷力之土造長槍壹枝（
槍枝管制編號0000000000），沒收。
    事  實
一、丙○○與張錦城、甲○○、丁○○（以上三人檢察官漏未起
    訴）為朋友。於民國 95年1月間某日晚上，由張錦城攜帶其
    所有之具擊發機構之木質槍身及金屬槍管組合而成，可裝填
    及擊發口徑0.27吋建築工業用彈（作為發射動力用），機械
    性能良好，可供發射彈丸使用，具有殺傷力之土造長槍一枝
    （槍枝管制編號0000000000）及五顆鋼珠，四人未經中央主
    管機關許可，基於共同之犯意，持有該土造長槍及五顆鋼珠
    ，到大礁溪山區狩獵，獵得飛鼠三隻，烹炒食用。嗣於95年
    4月15日晚間 10時40分許，四人再次約好由張錦城攜帶該土
    造長槍，前往大礁溪山上狩獵。在丁○○住家門口會合時，
    因甲○○之 Q8-8047號自小客車底盤較高，欲共乘甲○○車
    輛上山，張錦城由車窗外，將長槍交給車內之坐於右前座之
    甲○○，將槍枝放於前座中間，適為路過之巡邏員警發現渠
    等形跡可疑，予以盤查，發現該土造長槍一枝。當場查獲坐
    於駕駛座之丙○○，張錦城則乘隙逃逸。渠等乃推由丙○○
    出面承認槍枝為其一人所有，為大家頂罪，至起訴後審理中
    ，丙○○始供出槍枝為張錦城所有。
二、案經宜蘭縣警察局礁溪分局報請台灣宜蘭地方法院檢察署檢
    察官偵查起訴。
    理  由
一、訊據上訴人即被告丙○○，矢口否認有何未經許可持有可發
    射子彈具有殺傷力之土造長槍之犯行，辯稱：我是與朋友甲○○等一起去抓蝦子，張錦城帶那把長槍上車，我不曾拿過
    那把槍。張錦城在枕山派出所時，叫我承認槍是我的，警察
    叫我們討論一下，誰要出來擔，張錦城就叫我要擔下來，當
    時丁○○、甲○○也在場。實際上我並沒有碰觸該槍枝云云
    。
二、惟查：
（一）被告於本院準備程序中，已坦承於 95年1月間某日與張錦
      城、丁○○、甲○○一起至大礁溪山打飛鼠，張錦城攜帶
      該長槍（見本院卷第24頁背面、第64頁背面）。於警詢時
      也承認用該槍二次，一次是打飛鼠，一次是被查獲當天正
      準備持該槍上山打飛鼠（見警卷第4頁、第7頁背面）。於
      檢察官訊問時也供述，有使用過（長槍）二次，今年 1月
      間帶這把獵槍到大礁溪山上打飛鼠，打到 3隻飛鼠，用炒
      的吃掉了，昨晚（被查獲之晚）是第二次（見偵查卷第 5
      頁、第6頁）。
（二）被告於警詢及檢察官訊問時雖稱：槍枝為其一人所有，由
      綽號「先鋒」者所寄放云云。惟其審理中即明確供陳槍枝
      實係張錦城所有，警查獲當時，張錦城因逃逸，其後至警
      局要求其頂罪等語。而經原審法院及本院傳訊相關在場之
      證人，甲○○、丁○○均一致結證，槍枝確是張錦城所有
      ，於 95年1月間某日，張錦城有帶該槍枝上山打獵及查獲
      當天張錦城帶來，交槍遞給車內之甲○○即被警查獲，張
      錦城在車外乘隙逃離後，要被告一人承認（見原審卷第66
      至第65頁、第74頁、第77頁、第78頁，本院卷第50頁、第
      52頁、第92頁），足證被告所辯，確屬有徵。至證人張錦
      城因本身擁有槍枝，涉犯重罪，且情節最重，否認槍枝為
      其所有，自屬當然，所言不足憑信。至查獲之警員陳瑞昌
      、林宏俊僅供述查獲經過及被告於警詢供述情形，並不瞭
      解被告與張錦城間槍枝究係何人持有、所有關係，所述不
      足為被告有利或不利之認定。被告警詢、偵查中所述，為
      欲一人承擔全部責任，所言部分不實，自不足採，但對所
      供述於 95年1月間某日曾持該槍打飛鼠之情節，與審理中
      所述大致相符，且與其他證據勾稽，與事實相符，仍可採
      為證據。又證人甲○○、丁○○對於 95年1月間某日，曾
      共同持有槍枝打飛鼠一節，雖否認持槍開槍，此乃因本身
      涉及持有槍枝所為避重就輕之詞，且四人共同攜帶槍枝打
      獵，何人開槍，並不影響共同持有之行為。
（三）本件復有土造長槍一枝扣案可資佐證。而該土造長槍，經
      送內政部警政署刑事警察局鑑定，該局先以性能檢驗法鑑
      定認「送鑑土造獵槍一枝（槍枝管制編號0000000000），
      認係由具擊發機構之木質槍身及金屬槍管組合而成之土造
      長槍，可裝填及擊發口徑0.27吋建築工業用彈（作為發射
      動力用），機械性能良好，可供發射彈丸使用，認具有殺
      傷力」，此有內政部警政署刑事警察局 95年5月16日刑鑑
      字第0950057018號槍彈鑑定書函在卷可稽（見偵查卷第 8
      頁至第10頁）。後該局再以試射法鑑定認「送鑑土造長槍
      一枝（槍枝管制編號0000000000），經實際裝填直徑約 8
      ｍｍ鋼珠（重約2.0ｇ ）及口徑0.27吋建築工業用彈試射
      ，測得鋼珠發射速度為 302公尺／秒，計算其發射動能為
      91.2焦耳，單位面積動能為181.44焦耳／平方公分。」，
      有內政部警政署刑事警察局95年8月10日刑鑑字第0950105
      570 號函附卷可憑（見原審卷第46頁）。而依日本科學警
      察研究所之研究結果，彈丸單位面積動能達20焦耳／平方
      公分，則足以穿入人體皮肉層；又依內政部警政署刑事警
      察局對活豬做射擊測試結果，彈丸單位面積動能達24焦耳
      ／平方公分，則足以穿入豬隻皮肉層，此可參見內政部警
      政署刑事警察局之函文。從而，依前揭二次鑑定之結果，
      可知扣案之土造長槍一枝（槍枝管制編號0000000000），
      確實機械性能良好且可擊發適用之子彈，而擊發後彈丸之
      單位面積動能更高達181.44焦耳／平方公分，已超過24焦
      耳/ 平方公分，顯足以穿入人體及豬隻之皮肉層，且被告
      自承曾以該槍狩獵，打死飛鼠三隻，自具有殺傷力無訛。
（四）被告另聲請傳訊證人乙○○，證明本案槍枝為張錦城所有
      ，於查獲當晚放置於甲○○車上等語。惟本案依被告陳述
      及證人甲○○、丁○○所證述，已認定確為張錦城當晚帶
      來放於甲○○車內，事實已明，且認定被告此部分所辯屬
      實，自無庸再予傳訊，附此說明。
（五）綜上所述，本件事證已臻明確，被告所辯，為避重就輕之
      詞，不足採信，其罪證明確，犯行洵堪認定，應予依法論
      科。
三、核被告丙○○所為，係犯槍砲彈藥刀械管制條例第8條第4項
    之未經許可，持有可發射子彈具有殺傷力之土造長槍罪。被
    告與張錦城、甲○○、丁○○間有犯意之聯絡及行為之分擔
    ，皆為共同正犯。
四、原審對被告為有罪科刑之判決，固非無見。惟查：本件槍枝
    為張錦城所有，被告僅與之因打獵而共同持有，原審未查明
    真正槍枝之所有人係張錦城，認係一不詳姓名「先鋒」者所
    交付而寄藏，尚有未合，而無可維持，被告上訴意旨，否認
    全部犯行，雖不足採，惟原判決既有可議，自應由本院將之
    撤銷改判。查被告僅因打獵而與張錦城短暫時間共同持有槍
    枝，持有槍枝情節輕微，科處最輕本刑，猶嫌過重，此足以
    引起一般人之同情，其情狀尚堪憫恕，爰依刑法第59條規定
    減輕其刑。爰審酌被告之素行、智識程度；犯罪之動機、目
    的、手段；未使用槍枝為其他對社會治安影響重大之犯罪行
    為；犯後為張錦城等出面一人承擔罪行，犯後態度等一切情
    狀，乃量處如主文第二項所示之刑，並就罰金刑部分，諭知
    易服勞役之折算標準，以示懲儆。被告行為後，刑法第42條
    於95年7月1日修正生效施行，罰金罰鍰提高標準條例則自同
    日修正刪除第2條之規定，修正前刑法第42條第2項及罰金罰
    鍰提高標準條例第 2條規定，罰金易服勞役之折算標準，以
    銀元三百元折算一日，經換算為新臺幣後，以新臺幣九百元
    折算為一日。依修正後刑法第 42條第3項之規定，罰金易服
    勞役之折算標準，應以新臺幣一千元、二千元或三千元折算
    一日。是比較新舊法之結果，新法較有利於被告。依刑法第
    2條第1項「行為後法律有變更者，適用行為時之法律。但行
    為後之法律有利於行為人者，適用最有利於行為人之法律。
    」規定，本件即應適用現行刑法之規定，為罰金易服勞役之
    折算標準。扣案由具擊發機構之木質槍身及金屬槍管組合而
    成，可裝填及擊發口徑0.27吋建築工業用彈（作為發射動力
    用），機械性能良好，可供發射彈丸使用，具有殺傷力之土
    造長槍壹枝（槍枝管制編號0000000000），係屬違禁物，應
    依刑法第38條第1項第1款之規定，宣告沒收。
五、本件具殺傷力之槍枝之所有人張錦城，應另由檢察官依法偵
    辦。
六、據上論斷，應依刑事訴訟法第 369條第1項前段、第364條、
    第299條第1項前段，槍砲彈藥刀械管制條例第8條第4項，刑
    法第 2條第1項、第11條前段、第59條、第42條第3項、第38
    條第1項第1款，判決如主文。
本案經檢察官陳玉珍到庭執行職務。
中    華    民    國    96    年    8     月    2     日
                  刑事第十七庭審判長法  官  趙功恆
                                    法  官  陳憲裕
                                    法  官  高明哲
以上正本證明與原本無異。
如不服本判決，應於收受送達後十日內向本院提出上訴書狀，其
未敘述上訴之理由者並得於提起上訴後十日內向本院補提理由書
（均須按他造當事人之人數附繕本）。
                                    書記官  張美華
中    華    民    國    96    年    8     月    2     日
附錄本案論罪科刑法條全文：
槍砲彈藥刀械管制條例第8條第1項、第4項
未經許可，製造、販賣或運輸鋼筆槍、瓦斯槍、麻醉槍、獵槍、
空氣槍或第4條第1項第1款所定其他可發射金屬或子彈具有殺傷
力之各式槍砲者，處無期徒刑或5年以上有期徒刑，併科新臺幣1
千萬元以下罰金。
未經許可，持有、寄藏或意圖販賣而陳列第1項所列槍枝者，處3
年以上10年以下有期徒刑，併科新臺幣700萬元以下罰金。
